【裁判字號】    92,上訴,2688
【裁判日期】    921222
【裁判案由】    違反槍砲彈藥刀械管制條例等
【裁判全文】
臺灣高等法院刑事判決                          九十二年度上訴字第二六八八號
    上  訴  人  臺灣新竹地方法院檢察署檢察官
    上  訴  人
    即  被  告  乙○○
    選任辯護人  陳昭全律師
    上  訴  人
    即  被  告  甲○○
    指定辯護人  本院公設辯護人  丙○○
右上訴人因被告違反槍砲彈藥刀械管制條例等案件，不服臺灣新竹地方法院九十一年
度訴字第三０三號，中華民國九十二年六月二十日第一審判決（起訴案號：臺灣新竹
地方法院檢察署九十年度偵字第六０二八號），提起上訴，本院判決如左：
    主  文
原判決關於甲○○部分撤銷。
甲○○未經許可，寄藏手槍，處有期徒刑柒年，併科罰金新臺幣壹拾萬元，罰金如易
服勞役，以新臺幣玖佰元即銀元參佰元折算壹日，扣案之捷克ＣＺ７５型式手槍壹枝
（槍枝管制編號：0000000000）沒收；又以加害生命、身體、財產之事恐
嚇他人，致生危害於安全，處有期徒刑壹年，扣案之捷克ＣＺ７５型式手槍壹枝（槍
枝管制編號：0000000000）沒收。應執行有期徒刑柒年捌月，併科罰金新
臺幣壹拾萬元，罰金如易服勞役，以新臺幣玖佰元即銀元參佰元折算壹日，扣案之捷
克ＣＺ７５型式手槍壹枝（槍枝管制編號：0000000000）沒收。
其他上訴駁回。
    事  實
一、甲○○前曾因殺人未遂、槍砲彈藥刀械管制條例案件，經台灣新竹地方法院於民
    國八十五年七月二十二日判處應執行有期徒刑六年確定，與另案經判處有期徒刑
    一年四月之逃亡罪，經定執行刑為七年二月確定，又因違反麻醉藥品管理條件案
    件，經判處有期徒刑四月確定，前開二案接續執行，而於八十八年十一月五日經
    假釋交付保護管束（現經撤銷假釋，執行徒刑中）。
二、甲○○竟仍不知悔改，於八十八年十一月假釋後之不詳時間，自姓名年籍不詳之
    人處，收受具有殺傷力之捷克ＣＺ七五型手槍一枝（槍枝管制編號：00000
    00000號）及可供前開手槍用之具有殺傷力子彈三顆後，為受寄代藏、竟未
    經許可而無故持有前開槍彈，將之藏放在新竹市○○路一五四號舊家豬舍中，迄
    九十年五月間某日，甲○○復將之藏置於其位於新竹縣竹北市○○里○鄰○○路
    ○段六八二號之住處。
三、九十年十月十日晚上十時四十分許，甲○○攜帶前開槍彈，與原不知情之乙○○
    及姓名年籍不詳之成年男女約八、九人，至位於新竹縣竹北市○○里○○路（起
    訴書記載為長春路）二段一九六號之「６６６飲食店」（即六六六茶ＴＶ地下酒
    家，下稱六六六酒家）Ａ１包廂內唱歌消費，甲○○於酒後不滿意當日該店服務
    人員，即取出預藏之前開槍彈，欲出氣而以加害他人生命、身體之意，恐嚇該酒
    家內員工，持其前開所寄藏之槍彈，朝Ａ１包廂擺放電視之牆壁上方射擊一發，
    再至包廂外，朝寫有「夜夜歡」字樣之牆壁射擊第二發，又至大門處朝水泥地面
    射擊第三發（毀損部分未據告訴），致使前開店內之人員心生畏懼後，即與同行
    之不詳姓名友人搭車離去。翌日即十月十一日上午，因其前案仍在假釋中，經與
    乙○○商量後，乙○○考量甲○○前開假釋中之情、且有家室須負擔家中經濟，
    竟基於隱避犯人甲○○之意圖，在台北縣鶯歌鎮某處，由甲○○將前揭槍枝交付
    乙○○持有，乙○○即基於代為保管之意，將前開槍枝藏放在其位於新竹縣竹北
    市○○里○○路○段三二九巷二五號住處後方草叢，而於同年十月十二日下午，
    由甲○○先透過其弟余進良與台北市中山分局警備隊警員任程遠連絡後，帶同乙
    ○○向任程遠佯稱：乙○○為持槍並開槍者，而欲頂替甲○○之犯行，嗣於九十
    年十月十三日中午十二時許，新竹縣警察局竹北分局警員，帶同乙○○至前開處
    所後方草叢，取出前揭槍枝，嗣經檢察官帶同甲○○與乙○○至現場模擬當日情
    形，再經訊問後，乙○○始供出頂替之實情而查獲。
四、案經新竹縣警察局竹北分局報請臺灣新竹地方法院檢察署檢察官偵查起訴。
    理  由
一、被告之辯解：
    訊據被告甲○○坦承前開寄藏槍枝、子彈等情事，及因該店服務不週，乃返家取
    槍彈，為恐嚇而持槍射擊之犯行，另又稱槍枝係伊自己藏放後告知乙○○，乙○
    ○並未持有槍枝云云。被告乙○○對前揭頂替罪部分行為坦承不諱，惟矢口否認
    有寄藏槍枝之行為，辯稱並未拿到槍枝，係被告甲○○藏放後告知位置，伊未曾
    摸過該槍枝云云。
二、本院之判斷：
（一）被告甲○○前開寄藏槍彈、開槍恐嚇等犯行，除經其坦承在卷外，並經同案被
      告乙○○供述甚詳，且核與證人即六六六酒家經理林素芸、六六六酒家服務生
      黃寶瑩、涂美萍、呂淑絹、呂佩如、涂美丹、張達成、楊國欽等人於警訊時證
      述情節大致相符，並有經指認之相片在卷可參，雖其後證人林素芸、涂美丹、
      涂美萍及張達成於偵查中證稱未見到開槍之人，惟仍證稱警訊所述屬實，其等
      於警訊時之證述應亦可採，故被告甲○○此部分之自白核與事實相符，堪信為
      實在。
（二）被告甲○○雖供稱持有槍枝、子彈之時間為八十三年左右自「王肇」處收受後
      即受寄代藏，然被告甲○○於八十五年間曾因另持有半自動制式手槍殺人未遂
      ，經台灣新竹地方法院判處應執行有期徒刑六年確定，被告並因該案經執行至
      八十八年底方假釋出獄，有臺灣高等法院被告全國前案紀錄表及判決書附卷可
      參，按之常理，若被告當時業經綽號「王肇」之人交付槍枝子彈，當不可能於
      該案查獲時未經同時查獲，且歷經數年，其間被告甲○○均在獄中執行，竟均
      未另經查獲或遺失，實有違常理，故被告甲○○供稱於八十三年間自「王肇」
      處收受後即持有本件扣案之槍枝及子彈之詞，應係不實，本件查獲之槍彈應係
      被告於八十八年十一月五日假釋出獄後之不詳時間，自不詳姓名之人處取得，
      事後被告甲○○方將之藏放在其所供述之處所。
（三）被告甲○○係事先預藏前開槍彈至六六六酒家，蓋依當時在場之被告乙○○之
      供述，及證人即六六六酒家經理林素芸、六六六酒家服務生黃寶瑩、涂美萍、
      呂淑絹、呂佩如、涂美丹、張達成、楊國欽等人於警訊時之證述，被告甲○○
      至該店消費及聲稱服務不周至開槍間，時間並未甚久，且未有人目擊被告甲○
      ○曾外出，故被告甲○○開槍前既未外出，顯然係事先攜帶查獲之槍彈至前開
      處所甚明，至其事後供稱返家取槍之詞，應係為掩飾其犯罪動機而為之供述，
      尚不足採信。
（四）至被告乙○○所涉犯頂替犯行，業經其坦承在卷，亦核與被告甲○○之供述大
      致相符，且經證人任程遠、羅紹華等證述在卷，被告乙○○此部分之自白核與
      事實相符，堪信為實在。甲○○嗣於本院審理時，改稱槍枝係伊自己藏放後告
      知乙○○，乙○○並未持有槍枝云云，無非迴護之詞，並不足採。
（五）被告乙○○辯稱未藏放槍枝部分，惟被告乙○○至警局投案及檢察官初訊及複
      訊，並聲請羈押及經法院訊問時，均供稱扣案槍枝為其所有，且係在前開處所
      射擊三發子彈等語；嗣於九十年十二月五日上午，經檢察官勘驗現場模擬案發
      經過後，隔離訊問被告二人，被告乙○○先經訊問時仍供稱其係開槍之人，經
      檢察官再訊問被告甲○○時，仍為相同之供述，第二次隔離訊問被告乙○○時
      ，被告乙○○方坦承先前所述不實，開槍之人實為被告甲○○，並坦承係頂替
      被告甲○○前開犯行（偵查卷第一二七頁至一三０頁），其後再經檢察官訊問
      槍枝何時交付時，則供稱槍擊後伊在不詳姓名綽號「阿德」（林順德）之住處
      表示欲擔此罪，要被告甲○○交付槍枝，隔日在新竹市某處車上交付槍枝（偵
      查卷第一三０頁背面），拿到槍後藏放在其住處後面水溝旁之樹底下（偵查卷
      第一三五、一三六頁）等語，被告甲○○其後亦供稱槍枝係事後交付予被告乙
      ○○（偵查卷第一三一頁）等語，則按之常理，被告乙○○係因偵查中模擬現
      場時，與實際狀況不同，無法週延其說詞方坦承犯行，當時所述應係未經修飾
      或事前已策劃之部分，故其時之供述當係真實而足可採信，且被告乙○○於原
      審訊問時，原均供稱槍枝為其所藏放，被告甲○○於原審訊問（九十一年六月
      四日）時亦供稱係於九十年十月十一日隔日即十二日，在桃園將槍枝交給被告
      乙○○等語，被告乙○○於原審訊問甲○○何時交槍時（九十一年六月二十八
      日），亦答稱「隔一天下午，就是要去投案的時候才交給我」，且原審訊問「
      他交給你的時候，是你自己把槍藏起來，還是甲○○藏起來的？」時，被告答
      稱「我自己藏起來。」，原審再問「甲○○交槍給你的時候何人在場？」，被
      告答「甲○○在桃園的車上交給我的，交給我之後，我也沒有將槍藏起來。槍
      我拿到我家後面藏起來。我朋友開車阿德開車載我下來藏的。」及「那天甲○
      ○交槍給我，我拿到我家附近叢林藏起來。」等語，被告乙○○於原審時對當
      時如何藏放槍枝及其位置均供述甚明，亦核與證人林順德即綽號阿德之人於偵
      查中供稱當日曾載被告乙○○至被告甲○○供述處所之供詞（偵查卷第一七一
      頁）及被告甲○○之供述相符；且查獲當日係被告乙○○帶同警員取槍，亦經
      證人任程遠、羅紹華於原審結證明確在卷，並有證人羅紹華製作之報告書及取
      槍時之相片附卷可參。按之常理，扣案槍枝若非被告乙○○所藏放，豈可能為
      詳細之供述，並帶同警員至難以辨識之草叢中取出槍枝？故被告乙○○事後辯
      稱其查獲當日方在警局前取得槍枝，或從未持有、藏放槍枝，係被告甲○○告
      知藏槍地點云云，及被告甲○○事後附合被告乙○○說詞部分均不足採；被告
      乙○○請求再傳喚證人即警員任程遠，核無必要，應予駁回。而查獲槍枝既係
      被告乙○○於事發後隔日即已取得，並自行將之藏放在查獲處所，其自取得槍
      枝至向警局供述其犯行之時間有一日以上，且地點亦係自行尋覓，顯然被告乙
      ○○於該段時間內為藏放槍枝之行為時，係出於為他人保管槍枝受寄代藏之意
      而為，與寄藏行為之構成要件相當，故被告乙○○所辯尚非可採。
（六）此外並有扣案之捷克ＣＺ七五型式手槍一枝足證，扣案手槍經內政部警政署刑
      事警察局鑑定，認係捷克ＣＺ廠製一九四五型口徑六．三五ｍｍ制式半自動手
      槍，槍管內具陸條右旋來復線，機械性能良好，可擊發子彈，確係具殺傷力之
      管制槍枝（槍枝管制編號：0000000000號），有該局九十年十月二
      十四日刑鑑字第二０四四０六號鑑驗通知書一紙附卷可稽，子彈部分雖均已擊
      發，但警員於案發現場搜得彈頭一顆、彈殼二顆，經送內政部警政署刑事警察
      局鑑定，彈頭部分認已擊發經撞擊嚴重變形，口徑零點二五吋制式銅包衣彈頭
      ，其上具陸條右旋遭磨滅之來復線，彈殼部分認已擊發，口徑零點二五吋制式
      彈殼，彈底標記一顆為ＣＣＩＮＲ２５ＡＵＴＯ，一顆為Ｇ‧Ｆ‧Ｌ‧６‧３
      ５”，經比對結果，其彈底紋痕特徵相吻合，均係由同一槍枝所擊發，亦有該
      局九十年十一月五日刑鑑字第二０三六六二號函附卷可按，足徵上揭子彈為制
      式子彈，且為制式槍枝所擊發，應具有殺傷力。故被告等自白部分均核與事實
      相符，其等犯罪事證明確，犯行均堪認定。
三、論罪：
    核被告甲○○所為，係犯槍砲彈刀械管制條列第七條第四項之未經許可寄藏手槍
    罪、同條例第十二條第四項之未經許可寄藏子彈罪及刑法第三百零五條之恐嚇罪
    。被告乙○○所為係犯槍砲彈藥刀械管制條例第七條第四項之未經許可寄藏手槍
    罪與刑法第一百六十四條第二項、第一項之頂替罪。被告甲○○受託寄藏槍枝子
    彈而持有前開槍枝與子彈之行為，及被告乙○○受託寄藏槍枝而持有前開槍枝之
    行為，已被寄藏槍枝與子彈之行為所吸收，均不另論罪。被告甲○○同時受託寄
    藏前開槍枝與子彈，係以一個寄藏行為而同時觸犯上開二罪，為想像競合犯，依
    刑法第五十五條之規定，應從一重依槍砲彈藥刀械管制條例第七條第四項之未經
    許可寄藏手槍罪處斷，另犯恐嚇罪部分係因偶然事故而另行起意，兩罪應併合處
    罰。被告乙○○所犯槍砲彈藥刀械管制條例第七條第四項之罪與刑法第一百六十
    四條第二項、第一項之頂替罪間，有方法目的之牽連關係，為牽連犯，依刑法第
    五十五條規定，應從一重之槍砲彈藥刀械管制條例第七條第四項之未經許可寄藏
    手槍罪處斷。公訴人認被告等前開所為係犯槍砲彈藥刀械管制條例第十一條第四
    項之寄藏其他具有殺傷力之槍枝罪部分，因扣案經查獲之槍枝係制式手槍，並非
    經改造之其他可發射子彈之槍枝，有前揭鑑定報告在卷可稽，起訴法條容有誤解
    ，然因起訴之犯罪事實同一，僅係適用法條不同，故檢察官此部分起訴法條應予
    變更。又被告甲○○持槍射擊目的係在使前開處所之人害怕，業據其供述在卷，
    其所為應另涉犯刑法第三百零五條之恐嚇危害安全罪，此部分檢察官雖未爰引該
    法條，惟於起訴事實中業已敘及，應認為業已起訴，本院自應併予審判。
四、（被告甲○○部分）撤銷之理由：
    原審以被告甲○○罪證明確，據以論罪科刑，固非無見。惟查：被告甲○○於寄
    藏手槍時，已成立犯罪，嗣後因偶發事故開槍恐嚇，應認係另行起意，應併合處
    罰（最高法院二十九年上字第一五二七號判決意旨參照），原判決認兩者有牽連
    關係云云，自有違誤。檢察官上訴認被告於九十一年間復有開槍恐嚇犯行，與本
    案有連續關係，原審未及審酌云云（詳後述），並無理由；被告上訴指摘原判決
    不當，為有理由，應由本院予以撤銷改判。
五、（被告甲○○部分）科刑與沒收：
    爰審酌被告甲○○寄藏制式槍彈，另又持槍恐嚇他人，於犯罪時仍係在假釋期間
    ，而不知悔改，其所為對社會治安之危害程度，犯罪手段、所生之危害，並犯後
    態度等一切情狀，分別量處如主文第二項所示之刑，並定其應執行刑，罰金部分
    並均諭知易服勞役之折算標準。扣案之捷克ＣＺ七五型手槍一枝（槍枝管制編號
    ：0000000000號）係違禁物，應依刑法第三十八條第一項第一款規定
    宣告沒收之，另經發射之子彈三顆，警員僅於案發現場搜得彈頭一顆、彈殼二顆
    ，應認均已不具殺傷力而非違禁物，爰不予宣告沒收，併此敘明。
六、（被告乙○○部分）駁回上訴之理由：
    被告乙○○部分，原審以其罪證明確，援引槍砲彈藥刀械管制條例第七條第四項
    ，刑法第十一條前段、第五十五條、第一百六十四條第一項、第二項、第四十二
    條第二項、第三十八條第一項第一款，罰金罰鍰提高標準條例第二條，現行法規
    所定貨幣單位折算新臺幣條例第二條等規定，並審酌被告乙○○係在頂替他人犯
    行，其所為對社會治安之危害程度，犯罪手段、所生之危害，並犯後態度等一切
    情狀，量處有期徒刑伍年貳月，併科罰金新臺幣參萬元，罰金如易服勞役，以新
    臺幣玖佰元即銀元參佰元折算壹日。扣案之捷克ＣＺ７５型式手槍壹枝（槍枝管
    制編號：0000000000）沒收之。認事用法，並無違誤，且量刑亦屬妥
    適。被告上訴意旨，仍執前詞指摘原判決不當，核無理由，應予駁回。
七、檢察官移送併辦部分之說明：
    台灣基隆地方法院檢察署檢察官九十一年偵字第四六五三號、九十二年偵字第四
    ○六號、第一○三○號、第一○三一號、第一二七七號、第一八四四號、第二二
    四八號併案意旨略以：被告甲○○於民國八十三年間自「王肇」處收受手槍兩把
    ，於九十年間參與太陽會犯罪組織，於九十一年五月至陳博正位於台南縣麻豆鎮
    ○○路住處開槍恐嚇，於九十一年九月二十九日手槍至基隆市○○○路「華興
    農場」餐廳，為曾盈富與潘家祥談判，於九十一年九月十三日至台北市○○街「
    台灣小調舞廳」開槍恐嚇，復犯寄藏槍殺、偽造文書等罪，認與起訴部分有想像
    競合犯、連續犯、牽連犯等裁判上一罪關係云云。經查：本院係認定，被告於八
    十八年十一月假釋後之不詳時間，自姓名年籍不詳之人處，收受前開手槍、子彈
    後受寄代藏，關於被告稱係自所謂「王肇」處收受該槍之供詞並不足採，已如前
    述；又本案開槍恐嚇時間係於九十年十月，被告於本院明確陳稱：九十年十月當
    時不認識陳博正、也沒有衝突，當時與「台灣小調舞廳」也無衝突等語，況且併
    案部分之犯罪行為，或係不同之槍枝，或犯罪構成要件不同，或係臨時起衝突之
    偶發事故，被告於犯本案恐嚇罪時，如何能預料半年、一年後將在何處與何人發
    生衝突而將會再開槍恐嚇？殊難想像，自不能謂與本案有何裁判上一罪之關係，
    併案部分均應退由檢察官依法偵查處理，併予敘明。
八、適用之法律：
    刑事訴訟法第三百六十九條第一項前段、第三百六十八條、第三百六十四條、第
    二百九十九條第一項前段、第三百條。槍砲彈藥刀械管制條例第七條第四項、第
    十二條第四項。刑法第十一條前段、第五十五條、第三百零五條、第四十二條第
    二項、第三十八條第一項第一款。罰金罰鍰提高標準條例第二條。現行法規所定
    貨幣單位折算新臺幣條例第二條。
本案經檢察官鄭富銘到庭執行職務。
中      華      民      國    九十二    年     十二     月    二十二    日
                              臺灣高等法院刑事第二十庭
                                  審判長法  官  葉  麗  霞
                                        法  官  鄧  振  球
                                        法  官  陳  晴  教
右正本證明與原本無異。
如不服本判決，應於收受送達後十日內向本院提出上訴書狀，其未敘述上訴之理由者
並得於提起上訴後十日內向本院補提理由書（均須按他造當事人之人數附繕本）。
恐嚇部分不得上訴。
                                        書記官  郭  台  發
中      華      民      國    九十二    年      十二    月    二十四    日
附錄：本案論罪科刑法條全文
槍砲彈藥刀械管制條例第七條第四項
未經許可，持有、寄藏或意圖販賣而陳列第一項所列槍砲、彈藥者，處五年以上有期
徒刑，併科新台幣一千萬元以下罰金。
槍砲彈藥刀械管制條例第十二條第四項
未經許可，持有、寄藏或意圖販賣而陳列子彈者，處五年以下有期徒刑，併科新台幣
三百萬元以下罰金。
刑法第一百六十四條
藏匿犯人或依法逮捕拘禁之脫逃人或使之隱避者，處二年以下有期徒刑、拘役或五百
元以下罰金。
意圖犯前項之罪而頂替者，亦同。
第三百零五條
以加害生命、身體、自由、名譽、財產之事，恐嚇他人致生危害於安全者，處二年以
下有期徒刑、拘役或三百元以下罰金。


司法院資訊處製作；財團法人民間司法改革基金會備份。
